臺灣高等法院民事判決
109年度重上更二字第22號
上  訴  人  圓方創新股份有限公司

法定代理人  林信全  
訴訟代理人  李佳翰律師
複 代理 人  林奕辰律師
被 上訴 人  光世代建設開發股份有限公司

法定代理人  陳光雄  
訴訟代理人  王寶玲律師
            余天琦律師
            張芷綺律師
上列當事人間請求給付違約金等事件，上訴人對於中華民國103
年5月4日臺灣臺北地方法院102年度重訴字第572號第一審判決提
起上訴，經最高法院第二次發回更審，本院於109年6月10日言詞
辯論終結，判決如下：
    主      文
上訴駁回。
第二審（除確定部分外）及發回前第三審訴訟費用由上訴人負擔
。
    事實及理由
上訴人起訴主張：被上訴人擬將承租自訴外人即其母公司中華
  電信股份有限公司（下稱中華電信）所有之門牌為臺北市○○路
  ○段00號及同段00巷0號建物包含地下停車空間（即大安大樓A
  、B棟，下稱系爭租賃標的），轉租予伊經營飯店。依兩造間
  民國99年4月16日備忘錄（下稱系爭備忘錄）第17.1、17.2條
  之約定，兩造均負有於99年7月1日前協商並簽署正式租賃契約
  （下稱正式契約）之義務，除另有約定或因被上訴人作業延宕
  情形外，逾期系爭備忘錄失其效力。伊依系爭備忘錄第4.1 條
  約定簽發發票日99年7月1日，面額相當於第1期2個月租金即新
  臺幣（下同）3,200萬元之支票予被上訴人收執，並約定如被
  上訴人違反系爭備忘錄約定，伊得請求同額之違約金。被上訴
  人故意於簽署正式契約之協商過程中，變更系爭備忘錄已約定
  之條件，及增加該備忘錄所無條件，延宕作業，不於期限簽署
  正式契約，不僅系爭備忘錄不因逾期而失效，伊並得依第9.1.
  2條約定，請求被上訴人給付違約金1,600萬元等情。爰求為命
  被上訴人如數給付，並加計自102年5月7日起算法定遲延利息
  之判決（未繫屬本院部分，不予贅述）。
  被上訴人則以：系爭備忘錄僅為簽署正式契約之協商基礎，租
  期、租金均未達成合意，且在協商過程中，就租期、點交日、
  進場裝修日亦未能合意，另關於訴外人IHG集團旗下之Holiday
   Inn Express 飯店進駐，是否由該集團為正式契約當事人或
  僅出具承諾書保證經營管理服務等節，亦未達成合意，伊因此
  無從與上訴人簽立正式契約，非故意違反誠信原則，亦無作業
  延宕可言。另兩造未合意延長系爭備忘錄之效力，系爭備忘錄
  依第17.2條約定，於99年7月1日失效，伊無履行簽訂正式契約
  之義務等語，資為抗辯。
原審駁回上訴人之請求，上訴人提起上訴，經本院上訴審、更
  一審依序命被上訴人給付1,600萬元本息、駁回上訴人之上訴
  ，均經最高法院廢棄發回。上訴人聲明：
　㈠原判決關於駁回上訴人後開第二項之訴部分，及該部分假執
    行之聲請，暨訴訟費用之裁判均廢棄。
  ㈡被上訴人應給付上訴人1,600萬元，暨自起訴狀繕本送達被上
    訴人翌日（民國102年5月7日）起至清償日止，按年息5％計
    算之利息。
  ㈢上訴人願供擔保，請准宣告假執行。
  被上訴人答辯聲明：
  ㈠上訴駁回。
  ㈡若受不利判決，願供擔保，請准免為假執行。 
上訴人主張前揭事實，提出系爭備忘錄、99年6月29日討論大安
  大樓A+B棟租賃案之會議（下稱29日會議）記錄、被上訴人員
  工陳鼎閎99年8月3日致上訴人公司徐翊銘等人之電子郵件、99
  年8月10日會議記錄摘要、中華電信大安大樓租賃案99年11月2
  4、29日會議記錄及立委國會辦公室書函附件100年2月23日中
  華電信大安大樓租賃案協調會會議記錄等件為證（原審北簡字
  第8-36頁）。上訴人另主張系爭備忘錄就租賃標的、第一及第
  二階段租期及租金等必要之點已達成合意，屬預約性質云云，
  為被上訴人所否認，並以前詞置辯。
　㈠按解釋契約，固須探求當事人立約時之真意，不能拘泥於契
    約之文字，但契約文字業已表示當事人真意，無須別事探求
    者，即不得反捨契約文字而更為曲解，否則即有悖於論理法
    則及經驗法則。另當事人間因租賃契約必要之點即租賃物與
    租金尚未能合意，非不得就租賃物及租金之範圍先為擬定，
    成立預約以為將來訂立本約之基礎。惟備忘錄前言約定：「
    緣甲方（被上訴人，下同）『擬』將租賃標的……出租予乙方（
    上訴人，下同）使用收益，而乙方『擬』向甲方承租租賃標的
    ……經雙方誠信協商，同意並簽訂本備忘錄如下，以作為甲乙
    雙方『後續協商正式租賃契約』……之『基礎』」、第2.1條、第2
    .2條、第2.3條、第2.4條、第17.1條分別約定：「甲乙雙方
    同意『暫訂』自99年7月1日起至114年4月14日為止為第一階段
    租賃期間……自114年4月15日起至129年4月14日止為第二階段
    租賃期間……嗣後如有續租情事，並應以15年為單位作為每一
    階段之租賃期間」、「第一階段租賃期間屆滿後，如乙方無
    違反租約情事，乙方享有優先續租之權利，惟乙方應於第一
    階段租賃期間屆滿前一年以書面向甲方提出續租之請求，並
    經甲乙雙方『協議租賃條件』後，於租賃期間屆滿前六個月簽
    定續租新約方得續租，否則租賃關係於第一階段租賃期間屆
    滿時終止」、「甲乙雙方同意第二次續租條件，於第二階段
    租賃期間屆滿前由乙方提出，經甲乙雙方『協議租賃條件』後
    ，於租賃期間屆滿前六個月簽定續租新約方得續租，否則租
    賃關係於第二階段租賃期間屆滿時終止」、「甲乙雙方同意
    ，有關『租賃期間與續租』事宜，『另於正式契約協商訂定之』
    」、「有關本專案未盡事宜，除甲乙雙方另有約定外，雙方
    當事人應本於本備忘錄之內容，誠信『協商』，並簽訂正式契
    約」等語（原審北簡字卷第9、10、14頁）。
　㈡兩造於簽訂備忘錄後至99年7月1日前，曾多次舉行會議協商
    ，有會議記錄在卷可憑（原審卷一第43-53頁）。上訴人於9
    9年6月29日提出之正式契約草案版本其中關於租賃期間部分
    與備忘錄相同，復於29日會議表示：「⑷圓方表示，第二期
    租金方案是有選擇，並非固定。⑸針對第二階段年限約定要
    明確，如果沒有繼續第二階段，員工資遣及歸還會有狀況」
    云云（本院卷第207頁）。參以備忘錄第3.2條約定：「甲乙
    雙方同意第二階段租賃期間總租金，由甲乙雙方依以下原則
    擇一議定之：3.2.1以第一階段租賃期間之租金給付總額乘
    上106％計算之；3.2.2除第一階段租賃總租金外，另加計乙
    方每月營業額之一定比例；3.2.3除第一階段租賃期間總租
    金外，另於符合當時法令限度且不低於當時市場行情限度內
    ，由乙方發行有價證券（包括但不限於普通股、特別股、公
    司債等）並保留一定比例予甲方認購」等語（原審北簡字卷
    第11頁）。上訴人於29日會議另表示：「⑹第二階段租金方
    案希望光世代提出更好的替代方案，沒有將第三階段租金寫
    入是希望將來光世代可再議，作一租金回補。⑺優先議約的
    租金條件要明確，減少爭議」等語（原審北簡字卷第17頁）
    。顯然備忘錄明文其內容僅係暫定，作為兩造協商正式契約
    之基礎，兩造未同意有關租賃期間與續租事宜，故於第2.4
    條約定：「甲乙雙方同意，有關租賃期間與續租事宜，另於
    正式契約協商訂定之」（原審北簡字卷第10頁）。以上，備
    忘錄文字已明確表示兩造就備忘錄所載租賃契約之租期、租
    金等租賃契約必要之點，均保留議約權，未達成合意，無須
    別事探求。
　㈢又備忘錄第二階段租賃期間之租金約定，係就上開三方案議
    定之，其中3.2.2及3.2.3所示方案，由上訴人加計之每月營
    業額之一定比例若干或發行之有價證券種類為何及保留若干
    比例由被上訴人認購，均未確定。上訴人亦於29日會議就第
    二期租金之選擇及要求第二階段約定要明確等情，有如上述
    。從而，被上訴人抗辯備忘錄內容僅係兩造協商正式契約之
    基礎，其中關於租賃期間、租金記載均未確定，兩造就第一
    、第二階段租期及租金，意思表示均未一致，無法據以簽定
    正式契約，系爭備忘錄非有效之預約等語，自與事實相符而
    可採信。上訴人前述系爭備忘錄就租賃標的、第一及第二階
    段租期及租金等必要之點已達成合意，屬預約性質云云之主
    張，即無可取。
上訴人另主張系爭備忘錄就租賃標的、第一及第二階段租期及
  租金等之必要之點已達成合意，有關前言待後續協商及第2.4
  條「有關租賃期間及續租事宜」，簽約時之真意為第2.3條第
  三階段之租期及租金云云，並以證人邱士芳之證言為其立證方
  法。
　㈠惟上訴人法律顧問律師邱士芳於原審證稱：「〔（提示備忘錄
    ）第2.4條知不知道雙方為何會這樣約定？〕當初印象是從原
    告（指上訴人，下同）立場此合約是要租長期才有獲利的可
    能，但出租方即被告（指被上訴人，下同）因為內部規定所
    以對於第二期及第三期租期無法確定，所以才會約2.4條約
    定」、「（第2.4條之約定，依你所知，可不可以片面推翻
    第2.1至2.3條之約定？）當初的認知是第一階段是確定的，
    第二、三階段是正式合約，可以再修改」等語（原審卷三第
    272-274、277頁）。
　㈡邱士芳律師既為上訴人之法律顧問，立場自無偏頗被上訴人
    之餘地，其證言應屬可信。依邱士芳證詞，顯然上訴人堅持
    系爭標的物之租期不能僅有第一期的15年，兩造在簽訂系爭
    備忘錄時，對於是否應有第一期的15年加上第二期15年及第
    三期15年之租期，均無法確定，必須視未來的協商結果而定
    ，故有系爭備忘錄第2.4條「甲乙雙方同意，有關租賃期間
    及續租事宜，另於正式契約協商訂定之」之約定。顯見兩造
    簽定系爭備忘錄時，對系爭標的物之租賃期間及續租等事宜
    無共識，邱士芳之之證言尚難作為有利於上訴人認定之依據
    ，上訴人上開主張自無可取。
上訴人另主張兩造於29日會議結論為：「1.請圓方提供租約版
  本，並另附6/18光世代版本作一差異附件。2.下次會議時間另
  行通知」，因下次會議時間必定逾越99年7月1日期限，符合系
  爭備忘錄第17.2條約定所指稱之「雙方另有約定」之範疇，且
  兩造嗣後亦於同年8月10日、11月24日、29日、100年2月23日
  協商正式契約簽定事宜，是系爭備忘錄未於該期限失效云云。
　㈠備忘錄第17.1、17.2條分別約定：「有關本專案未盡事宜，
    除甲乙雙方另有約定外，雙方當事人應本於本備忘錄之內容
    ，誠信協商，並簽訂正式契約」、「甲乙雙方應於99年7月1
    日前簽署正式契約，並辦理公證。如屆時未簽署正式契約者
    ，除甲乙雙方另有約定或因甲方作業延宕外，本備忘錄於99
    年7月1日自動失效，由甲方將收受之第4.1條簽約保證金支
    票無息退還乙方，甲乙雙方互不為其他請求」等語（原審北
    簡字卷第14頁）。顯然苟兩造於99年7月1日前未合意簽訂正
    式租約，系爭備忘錄自動失效，兩造不得互為其他請求，即
    兩造於簽訂系爭備忘錄時，未達成合意，並已考慮假如無法
    簽訂正式租約之情形。
  ㈡至於上開約定中之「甲乙雙方另有約定」及「因甲方作業延
    宕」，係指99年7月1日未簽署正式契約、系爭備忘錄不自動
    失效之除外情形。換言之，苟兩造對於正式契約已有合意、
    或兩造另有約定（如合意展延備忘錄之期限）、或因被上訴
    人作業延宕（如被上訴人內部簽核作業流程，延宕至99年7
    月1日以後始完成正式簽約、用印程序等），系爭備忘錄始
    例外不自動失效。而兩造於99年4月16日簽定備忘錄後，多
    次進行租賃條款協商之正式會議（原審卷一第43-53頁），
    依既定開會時程進行協商，被上訴人無不合理拒絕協商租賃
    契約之情事。且除正式會議外，兩造另多次以其他方式如電
    子郵件等討論租賃條款，兩造律師及仲介高力國際股份有限
    公司（下稱高力公司）亦居中協調，高力公司並在99年6月1
    8日將兩造對於租賃條款意見之差異，整理成摘要表（原審
    卷一第54-64頁），顯然兩造主張差異甚大而無法達成共識
    。
  ㈢兩造雖積極協商租賃契約條款，但就租賃期間、租金、點交
    、何時進場裝修及其他重要條款，經兩造一再協商仍未能達
    成共識，且存有重大歧見，迄99年7月1日仍無法簽訂正式租
    賃契約。顯然兩造就商業條件未能達成共識，方為租賃契約
    無法簽定之原因。上訴人雖謂被上訴人故意推翻備忘錄中「
    第二階段租賃期間」之合意，於99年6月18日確認後版本中
    ，全數刪除「第二階段租賃期間」之相關約定云云。惟備忘
    錄第2.4條之約定，關於租賃期間必須經由兩造協商，邱士
    芳上開證詞，亦認第二階段租賃期間從未確定。且被上訴人
    提出之99年6月18日正式租約草案版本中，未刪除備忘錄第2
    條有關第二階段優先續租權部分，有該草案第3.2條約定：
    「第一階段租賃期間屆滿後，如乙方無違反本契約（包含曾
    有違反本契約但已補正）之情事，乙方享有就租賃標的優先
    續租之權利」等語（原審卷一第172頁）。另上訴人就第二
    階段之租期租金，主張如兩造無法議定，依民法第208條至2
    12條規定，於數宗給付得選定其一者，其選擇權屬於債務人
    云云。惟備忘錄第3.2條約定：「就第二階段租賃期間總租
    金，由甲乙雙方依『以下原則』『擇一議定』」，顯見第3.2條
    僅列為兩造議定之原則，並擇定其一，即給付金額及方式均
    尚待兩造討論議定，給付標的及方式均未特定，兩造未合意
    約定三種原則均為給付方式，而得由上訴人自由選擇其中之
    一，即非選擇之債。況第3.2條所列三種計算方案，即原租
    金之106%、原租金加計一定比例之營業額或原租金外加有價
    證券之認購，均未具體明確。
   ㈣上訴人另主張被上訴人於99年6月18日之確認後版本，將點
     交日延至「取得建物使用用途變更及室內裝修許可後第三
     日」或「甲方交付變更用途文件予乙方後屆滿一年之日」
     ，並於第9.3條要求必得上訴人取得室內裝修拆除許可後，
     始得進入租賃標的進行拆除工作云云。惟被上訴人上開要
     求並無不當，且更為具體特定。若上訴人未能取得建物使
     用用途變更及室內裝修拆除許可，被上訴人如何點交並交
     付予上訴人進行拆除工作？顯然備忘錄「暫訂」點交日與
     起始日為同一日，非兩造最終之合意，亦僅作為兩造後續
     協商之基礎，尚待兩造協商後始能另行訂定。況進場裝修
     日尚涉及第3.3條之免租期，而免租期仍有待兩造另行協商
     。益證系爭備忘錄並未約定進場裝修日，尚待兩造協商後
     始能另行訂定具體期程。
　 ㈤上訴人主張其於99年6月8日先與InterContinental Hotels 
     Group (Greater China) Limited（下稱IHG）簽約引進Ind
     igo品牌進駐A棟，同年6月18日又與IHG簽約引進Holiday I
     nn品牌進駐B棟云云。然兩造對於IHG是否應納入租賃契約
     之當事人，或由IHG出具承諾書以確保若上訴人無法繼續經
     營時，IHG將繼續提供經營管理服務一節，未達成共識（原
     審卷一第62-63頁）。上訴人雖謂此為系爭備忘錄第5.5條
     所無之約定云云，然第一階段租賃期間長達15年，被上訴
     人要求上訴人承諾IHG於上訴人無法繼續經營時繼續提供經
     營管理服務，以保障被上訴人之權益，非不合理，且係基
     於第5.5條約定之原則，亦無不當。
  ㈥上訴人提出原證18號電子郵件檢附之租賃契約（稿）原始版
    本、原證20號電子郵件檢附之租賃契約（稿）修改版本、原
    證22號上訴人於6月29日提出的稿本等之差異比較（原審卷
    一第140頁以下、第166頁以下、第196頁以下），與系爭備
    忘錄內容比較，顯然上訴人自行草擬相關條件，亦完全變更
    或增加系爭備忘錄之條件及內容。而上訴人自行增加備忘錄
    無明文之條款與內容，如免租期、租金支付、裝潢保證金、
    押租金、交屋與瑕疵處理、房屋使用及修繕、轉租、危險負
    擔、租賃標的之返還、承諾、契約之終止、違約處罰、稅費
    、生效、逕受強制執行、其他事項等。另變更系爭備忘錄的
    條件，如租賃標的、租賃用途、租賃期間、租金、聲明與保
    證、承諾等，復要求兩造各自提出：租賃標的圖示、登記使
    用用途、遊憩中心及鄰里保留車位之承諾函、租賃期間之租
    金及免租期之月份、機電設備主機清單、租賃標的物所有權
    人提出之保固廠商、保固範圍及保固期限之清單明細、租賃
    物所有權人簽署之同意書或授權書、乙方與IHG集團簽署之
    合約書、公共開放空間圖示等附件。顯然上訴人自行提出之
    租賃契約（稿），亦與系爭備忘錄之內容完全不同。在在顯
    示系爭備忘錄之內容僅為後續協商之基礎，非完整之租賃契
    約預約，僅記載兩造之主觀意願，無拘束兩造之效力。
至系爭備忘錄第17.2條所稱「作業延宕」云云，上訴人據以主
  張被上訴人惡意違約，違反系爭備忘錄之約定而符合17.2條之
  規定，備忘錄未於99年7月1日失效，無重啓協商之問題云云。
  ㈠惟上訴人於99年7月1日前後，一再要求與被上訴人另行簽訂
　  展延協議或意向書，此觀99年6月22日會議載：「備忘錄及
    租約簽定時間討論：圓方邱律師表示：雙方於簽訂備忘錄當
    時皆共識努力於6月底前完成正式租賃契約之簽訂，由於時
    間已近7月1日，是否雙方要另簽一份展延協議」等語（原審
    卷一第51頁），即上訴人主動提議期兩造另簽訂一份展延協
    議，顯然上訴人清楚明白系爭備忘錄即將於99年7月1日自動
    失效，且兩造於99年7月1日前無法就租賃協議之內容達成共
    識。換言之，兩造對於租賃條件存在重大歧見方為租賃契約
    無法成立之原因，實不可歸責於被上訴人。
  ㈡系爭備忘錄於99年7月1日自動失效後，兩造於11月24日、11
    月29日、100年2月23日等日期開會，上訴人一再要求被上訴
    人另行簽訂協商意向書而非直接履行租賃條件。雖99年8月
　　10日會議記錄載：「一、光世代表示：今日光世代係以大安
    大樓租賃契約備忘錄已失效作為今日開會討論之前提，若圓
    方亦同意此前提，雙方可重新討論有關大安大樓租賃條件相
    關事宜。二、圓方表示：表達租賃契約備忘錄並未失效之立
    場」云云（原審卷一第38頁）。惟99年11月24日會議紀錄載
     ：「針對雙方先行簽立『協商意向書』乙事進行討論……⒋雙方
    將各自之意見以修訂『協商意向書』或『租賃案協議書』文字之
    方式表達……」等語；99年11月29日會議記錄載：「針對雙方
    先行簽立『協商意向書』乙事，接續99.11.24會議進行討論……
    今日會議未針對備忘錄之效力進行討論」云云（原審卷一第
    39-40頁）。顯然上訴人雖於99年8月10日會議「表達」租賃
    契約備忘錄並未失效之「立場」而已，然已明知系爭備忘錄
    已於99年7月1日失效，故接續於同年11月24日、29日與被上
    訴人就簽立「協商意向書」一事進行協商討論。更於100年2
    月23日在立法院103會議室舉行會議，與會者有立委羅淑蕾
    、陳根德、朱鳳芝、中華電信呂學錦董事長、被上訴人前董
    事長王漢朝、上訴人前董事長徐翊銘等人，會議結論：「中
    華電信與光世代協商於14日後決定是否繼續與圓方公司洽談
    租用中華電信大安大樓租賃意向書事宜」等語（原審卷一第
    42頁），顯示該次會議衹在促使兩造及相關人員研究重啟租
    賃條款協商之可能性，與會者均知悉系爭備忘錄於99年7月1
    日自動失效，且在系爭備忘錄失效時，系爭建物的租賃契約
    未成立。佐以，被上訴人認定系爭備忘錄於99年7月1日自動
    失效後，旋即依第17.2條之約定將保證金支票退還予上訴人
    ，然經上訴人一再拒收，並一再透過民意代表要求上訴人重
    行協商，有立法委員國會辦公室書函附上開100年2月23日會
    議記錄、存證信函、支票影本、被上訴人函等件在卷足參（
    原審卷一第41-42、65、67頁）。
  ㈢以上，兩造於系爭備忘錄成立後，在協商進行中，各自提出
    租賃條件，然商業條件未達成共識，致租賃契約無法成立。
    系爭備忘錄依約於99年7月1日失效，嗣兩造僅討論重啟租賃
    條款協商之可能性，協商另簽訂協商意向書之可能，雖兩造
    終仍未另成立協商意向書，然對於系爭備忘錄已於99年7月1
    日自動失效一節則無任何異議，否則何須大費周章於99年7
    月1日以後協商是否另外簽訂所謂「協商意向書」。上訴人
    主張系爭備忘錄因被上訴人延宕，不因而失效云云，自無可
    採。
系爭備忘錄於99年7月1日自動失效，上訴人自不得依第9.1.2條
  之約定向被上訴人請求違約金。上訴人雖主張其已依系爭備忘
  錄第9條之約定，通知被上訴人補正簽訂正式契約，而本件係
  可歸責於被上訴人之事由致未能簽訂正式契約，上訴人得依第
  9.1.2條約定請求被上訴人給付違約金云云。
　㈠惟系爭備忘錄已於99年7月1日自動失效，有如前述，即無再
    適用第9條違約責任之餘地。而邱士芳於原審證稱：「（第9
    條，為何會有違約責任之約定？）合約上就一定會放一個違
    約責任」云云，周憲文就相同問題亦於原審證稱：「與一開
    始3月17日版本沒有差異，因雙方約定保密條款；排他條款
    ，所以我的認知違約是限定在保密條款與排他條款上及不可
    轉讓」等語（原審卷一第274、282頁）。顯然系爭備忘錄第
    9.1、9.1.2條「任一方當事人因可歸責之事由違反本備忘錄
    約定時，如違約之情形係得以補正者，未違約之當事人應以
    七日之預告通知，要求違約之當事人進行補正。如違約之當
    事人屆期仍未為補正或說明，或違約之情形原係無法補正者
    ，未違約之當事人得逕依下開方式辦理」、「未違約之當事
    人得向違約之當事人主張懲罰性違約金。如為乙方違約者，
    甲方得沒收乙方交付之簽約保證金，以作為懲罰性違約金；
    如為甲方違約者，甲方除應返還簽約保證金外，乙方並得向
    甲方請求一倍之簽約保證金，以作為懲罰性違約金」之約定
    ，僅為一般合約制式違約條款。
　㈡另系爭備忘錄第17.2條已約定未於99年7月1日簽署正式契約
    之法律效果為系爭備忘錄自動失效、無息退還保證金支票及
    雙方互不為其他請求等，其中並未包括適用第9條關於違約
    金之約定。且兩造於系爭備忘錄99年7月1日到期時，迄未就
    租賃契約必要之點達成合意，是兩造無從於99年7月1日前簽
    立正式契約，並辦理公證，自屬不可歸責於被上訴人之事由
    。況系爭備忘錄已於99年7月1日之期限屆至而自動失效，依
    第17.2條後段約定：「甲乙雙方互不為其他請求」，上訴人
    主張被上訴人應依約給付懲罰性違約金1,600萬元云云，即
    非可採。
　㈢以上，本件被上訴人無系爭備忘錄第9.1條之違約事由，上訴
    人依第9.1.2條之約定，請求被上訴人給付違約金1,600萬元
    本息，即屬無據，不應准許。
綜上所述，上訴人依系爭備忘錄第9.1.2條之約定，請求被上訴
  人給付上訴人1,600萬元，及自起訴狀繕本送達之翌日起至清
  償日止，按年息5％計算之利息，於法無據，不應准許，應予駁
  回；其假執行之聲請，亦失所依據，應併予駁回。原審除確定
  部分外為上訴人敗訴之判決，並駁回其假執行之聲請，核無不
  合。上訴意旨指摘原判決此部分不當，求予廢棄改判，為無理
  由，應予駁回。
本件因事證已臻明確，兩造其餘攻擊、防禦方法及所為之立證
  ，經審酌後認與判決之結果不生若何影響，無庸再逐一予以論
  列，合併敘明。
據上論結，本件上訴為無理由，依民事訴訟法第449條第1項、第
78條判決如主文。
中　　華　　民　　國　　109 　年　　6 　　月　　30　　日
                  民事第二十二庭
                        審判長法  官  張靜女
                              法  官  丁蓓蓓  
                              法  官  湯美玉
正本係照原本作成。
如不服本判決，應於收受送達後20日內向本院提出上訴書狀，其
未表明上訴理由者，應於提出上訴後20日內向本院補提理由書狀
（均須按他造當事人之人數附繕本）上訴時應提出委任律師或具
有律師資格之人之委任狀；委任有律師資格者，另應附具律師資
格證書及釋明委任人與受任人有民事訴訟法第466條之1第1項但
書或第2項（詳附註）所定關係之釋明文書影本。
中　　華　　民　　國　　109 　年　　6 　　月　　30　　日
　　　　　　　　　　　　　    書記官  陳美宜
附註：
民事訴訟法第466條之1（第1項、第2項）：
對於第二審判決上訴，上訴人應委任律師為訴訟代理人。但上訴
人或其法定代理人具有律師資格者，不在此限。
上訴人之配偶、三親等內之血親、二親等內之姻親，或上訴人為
法人、中央或地方機關時，其所屬專任人員具有律師資格並經法
院認為適當者，亦得為第三審訴訟代理人。